【裁判字號】    99,台上,2504
【裁判日期】    990429
【裁判案由】    妨害風化
【裁判全文】
最高法院刑事判決            九十九年度台上字第二五０四號
上  訴  人  台灣高等法院台中分院檢察署檢察官
被      告  甲○○
上列上訴人因被告妨害風化案件，不服台灣高等法院台中分院中
華民國九十七年四月十七日第二審更審判決（九十六年度上更(一)
字第一八０號，起訴案號：台灣台中地方法院檢察署九十二年度
偵字第一五０七七號），提起上訴，本院判決如下：
    主  文
原判決撤銷，發回台灣高等法院台中分院。
    理  由
本件原判決以公訴意旨略以：被告甲○○基於意圖使女子與他人
為性交之行為，而媒介、容留以營利為常業之犯意，自民國九十
二年七月十日起，與有犯意聯絡之張慶鋒（業經判處有期徒刑一
年六月，緩刑五年確定），共同在台中市○○區○○路四段九三
七號一樓，經營「○○容名店」，在上址及另行承租之同市○○
區○○路一段二三一號二樓套房（下稱○○），從事媒介、容留
女子與男客性交易之行為。二人經營模式為若有男客向該店洽詢
性交易相關事宜，即由被告及○○先依色情廣告所刊登之電話，
聯絡應召女子前往上揭○○路二樓套房，再將男客帶領至該處與
應召女子進行性交易，即俗稱Ａ、Ｂ店之模式，每次性交易代價
為新台幣（下同）二千元至二千五百元不等，被告及○○則從中
抽取五百元至一千元，藉此方式媒介、容留女子與他人為性交以
營利，並均賴以為生。○○並先後於九十二年七月二十二日、同
年月二十三日，分別以日薪九百元、八百元之代價，僱用與其等
有犯意聯絡之○○、○○（業經第一審法院判處有期徒刑一年二
月，緩刑四年確定），擔任打掃、招待及帶領男客至上述興安路
套房之工作，渠等彼此間，互以無線電對講機聯絡媒介、容留女
子與他人性交易之相關事宜，並均賴以為生。嗣於九十二年七月
二十四日下午二十二時許，有男客○○經由○○、○○帶領，進
入上揭興安套房，正與應召女子○○進行性交易時，為警當場查
獲，並扣得○○所有供媒介、容留性交易所用之無線電對講機四
台（另扣得○○所有未經使用之保險套十二枚）；因認被告共同
犯有修正前刑法第二百三十一條第二項常業容留性交罪嫌云云。
惟經審理結果，認不能證明被告犯罪，因而撤銷第一審之科刑判
決，改判諭知被告無罪，固非無見。惟按：(一)客觀上為法院認定
事實及適用法律基礎之證據，雖已調查而其內容尚未明瞭者，即
與未經調查無異，如遽行判決，仍屬應於審判期日調查之證據而
未予調查之違法。原判決採信證人○○於原審之前審所為：「（
店面租金為何由你交給甲○○，甲○○轉匯給出租人？）我是做
晚上的生意，白天我休息，遇不到出租人，所以託甲○○轉交」
之證詞，及○○於第一審具結之證述：「我於九十一年十一月前
，經營『○○美容名店』，後來因為入監服刑，將店頂讓給○○
，我確定不認識被告」等語，而認台中市○○區○○路四段九三
七號一樓房屋已由○○頂讓後繼續經營並繳付租金，被告並未參
與。然○○於原審準備程序初則稱：「『○○美容名店』是由我
向○○頂下，匯款人為何是○○（筆錄誤載為○○）我不知道，
我都是拿現金給他們」等語（見原審更(一)卷第一九六頁），並未
提到請被告代匯租金之事。且租金之給付方式繁多，以電匯或轉
帳方式皆可，倘「○○美容名店」確為○○個人所承租經營，何
須大費周章委由被告替○○轉交、匯付租金？而○○於九十二年
十一月十九日偵查中具結證稱：「伊認識○○及被告，……伊是
入獄前承租台中市○○路○段九三七號的房屋，用伊名字租的，
但是被告在使用……，租金是被告支付，……伊不知道該家店面
從事護膚美容，被告告知是要從事美容材料店」云云（見偵查卷
第一０六頁）；嗣於第一審法院竟又改稱：「文心路的租金是○
○支付的，該房子租約是被告去打的，房子也是被告在使用」、
「（問：在租房子的時候○○就介紹你認識甲○○？）是。」（
見第一審卷第一０二至一０四頁），就租金係何人支付、是否認
識被告，前後所證不一；且○○自九十二年一月至同年七月二十
四日本案查獲時止均在監執行，其如何得知租金係○○所支付？
另○○與○○之關係如何，何以被告被查獲後，銜接原租約而為
租金之支付？再者，被告及○○、○○、○○被警查獲移送檢察
官訊問時，檢察官諭知○○須具保三萬元，其他人則釋回，而○
○之具保，係由被告之妻○○替○○為之（見偵查卷第八十頁之
刑事被告現金保證書），則若如被告所辯，其為無辜被牽連之人
，何以其妻反為○○辦理具保？究竟上揭「○○美容名店」之房
屋自九十一年五月十日起至九十二年七月二十四日被查獲時止，
係何人在使用，此攸關被告有無與○○共犯本案，原審非不得傳
喚屋主○○到庭作證，以查明事實真相。另原審依據證人○○及
○○之妻○○之所證，認○○係○○以○○名義向○○諭承租後
，轉租予○○，非被告所承租。然○○證稱交給證人○○使用已
七、八年，是否屬實？○○所述租金為七、八千元至一萬元，何
以與原審命警向屋主○○查訪之紀錄所載為一萬九千四百元不符
（見原審更(一)卷第三九、一七九頁）？又何以該○○套房長期由
○○使用，卻皆由○○為租金之匯款？究竟該○○套房於九十一
年五月十日至為警查獲期間，係何人實際接洽房屋使用？此攸關
○○證述之真實性，亦有傳訊證人○○（其年籍資料在原審更(一)
卷第四三頁），並調取○○套房自○○承租時起至為警查獲日止
  之租金給付銀行匯款憑證之必要。乃原審悉未詳查，即遽行判
  決，自有應於審判期日調查之證據而未予調查之違法。(二)認定
事實之證據，必須就相關聯之證據資料，予以整體之綜合觀察，
以判斷其證明力，不得將有關聯性之證據割裂，就各個證據，個
別判斷其證據價值。又認定犯罪事實所憑之證據，並不以直接證
據為限，間接證據亦包含在內，即綜合各種間接證據，本於推理
作用，為其認定犯罪事實之基礎，仍非法所不許。本案經警於九
十二年七月二十四日下午二十二時許，在「○○美容名店」、○
○套房查獲○○與大陸地區女子○○為性交易之事實，已為被告
所不爭執，並核與證人○○、○○於警詢中證述情節相符。而上
述「○○美容名店」之房屋，係由被告向屋主○○所承租，租賃
期間自九十一年五月十日起至九十二年五月九日止，此有被告與
○○訂立之租賃契約書附卷（見偵查卷第四一至四三頁）可憑；
且依證人○○於偵查中所稱：伊認識被告及○○等人，是朋友關
係，被告於伊入獄前，以伊名義承租文心路的房子（即「○○美
容名店」），但房子是被告在使用，租金也是由被告支付，我不
知道文心店從事美容護膚，我入獄前，被告告訴我要做美容材料
，用我的名義申請等語（見偵查卷第一０六頁）；於第一審法院
亦證稱：「文心路的房子租約是被告去打的，房子也是被告在使
用」云云（見第一審卷第一０二頁），如果均屬無誤，並參以該
「○○美容名店」於查獲前之租金均係由被告或被告之妻○○匯
款至○○於「華南商業銀行」第00 000000000000號帳戶內（見
原審卷第三六、三七、四八至六五頁之台中市警察局第五分局訪
問紀錄表、○○全戶戶籍資料查詢結果、「華南商業銀行」大里
分行九十六年七月二十五日華里存字第○○號函所檢附交易明細
），能否逕認案發前該「○○美容名店」之房屋非被告在處理使
用？而本件獲案當時，被告亦在現場；且證人即查獲之員警○○
於偵查中又證稱：「被告於○○要進入店內消費時，對店內員工
說：『把這個年輕人（指○○）帶去○○套房那邊』」等語（見
偵查卷第一０七頁）；雖其於第一審審理時，先陳稱嫖客不知道
老闆是誰，後又改稱嫖客有指認被告是老闆，而與其在偵查中證
述不盡一致，但其亦說明此係因案發迄今時隔已久，期間處理太
多類似案件，加上出庭前未準備，所以在沒有仔細回想之情況下
，說出不一致的證詞，應以偵查中所述比較正確，嫖客確有用手
指著被告說就是這個人說把年輕人帶去套房等語（見第一審卷第
九五、九六頁），如果所證無誤，能否認被告未參與本案從事媒
介、容留女子與男客性交易之行為？況倘被告所辯：其當天係在
路上與友人○○一起聊天，後來○○看到，請其等進去泡茶，其
非「○○美容名店」之經營者，未參與本案云云屬實，則其既未
參與該店之經營，又何須於偵查中表示同意支付四萬元予檢察署
指定之公益團體，以換取檢察官所為緩起訴處分（見偵查卷第八
九頁）？是究竟實情如何，基於公平正義之維護，自有究明之必
要。原審未詳為勾稽，以釐清真相，即遽行判決，自有未合。檢
察官上訴意旨指摘原判決不當，為有理由，應認仍有撤銷發回更
審之原因。
據上論結，應依刑事訴訟法第三百九十七條、第四百零一條，判
決如主文。
中    華    民    國  九十九  年    四    月  二十九  日
                      最高法院刑事第二庭
                          審判長法官  莊  登  照
                                法官  陳  世  淙
                                法官  徐  昌  錦
                                法官  許  錦  印
                                法官  林  立  華
本件正本證明與原本無異
                                      書  記  官
中    華    民    國  九十九  年    五    月    四    日
                                                      K

司法院資訊處製作；財團法人民間司法改革基金會備份。
